【裁判字號】    97,簡聲抗,1
【裁判日期】    970229
【裁判案由】    回復原狀
【裁判全文】
臺灣嘉義地方法院民事裁定  97年度簡聲抗字第1號
抗  告  人  永吉水電材料行即王錦標
相  對  人  甲○○
上列抗告人與相對人間聲請回復原狀事件，對於中華民國96年11
月30日本院嘉義簡易庭96年度嘉簡聲字第72號裁定提起抗告，本
院裁定如下：
    主  文
抗告駁回。
抗告費用新台幣壹仟元由抗告人負擔。
    理  由
一、按當事人因天災或其他不應歸責於己之事由，遲誤不變期間
    者，於其原因消滅後10日內，得聲請回復原狀；因遲誤上訴
    期間而聲請回復原狀者，應以書狀向為裁判之原法院為之，
    遲誤期間之原因及其消滅時期，應於書狀內表明並釋明之，
    民事訴訟法第164條、第165條，分別定有明文。
二、本件抗告意旨略以：抗告人有兩處住所，一為嘉義市盧厝里
    五鄰二十號，另一為嘉義縣大林鎮零售市場20號2樓，故法
    院僅以嘉義市盧厝里五鄰二十號為抗告人住所，並不完全正
    確。且抗告人係於民國96年7月18日提起上訴，惟因抗告人
    委託住在嘉義縣之友人代為撰寫書狀，故上訴狀係由嘉義縣
    寄出，且信件寄出當日係於20日之不變期間內，因郵差送達
    而超過20日，故本件應回復原狀，繼續審理等語。
三、按民法上之住所，係以久住之意思而住於一定之地域之謂，
    此一地域係吾人法律生活之中心地，為求法律生活之安定，
    民法第20條第2項規定一人不得同時有二個住所。（最高法
    院85年度台上字第395號判決參照）。次按依一定之事實，
    足認以久住之意思，住於一定之區域者，即為設定其住所於
    該地，為民法第20條所明定。是我國民法關於住所之設定，
    必須主觀上有久住一定區域之意思，客觀上有住於一定區域
    之事實，該一定區域即足認定為住所。而有關依一定之事實
    為住所之認定，雖非以戶籍地址為唯一之標準（最高法院93
    年台抗字第940號裁定參照），惟仍以戶籍登記資料為主要
    之依據（最高法院94年台抗字第454號裁定參照）。倘於設
    定住所後，無一定客觀事實足認以廢止之意思，而暫離去其
    住所者，尚難認為已經廢止原設定之住所；況一人或一家分
    住二處，或使有不同地址之房地，乃當今社會所多見，且為
    公眾周知之事實，倘無以廢止原設籍所在地之住所之意思離
    去，縱曾短暫遷移戶籍，而後仍遷回原戶籍所在地時，則仍
    應以原戶籍所在地為其住所。經查，抗告人自聲請支付命令
    迄本院嘉義簡易庭96年度嘉簡字第416號（下稱第一審判決
    ）審理為止，皆以上址為送達文書之地址，從未提及嘉義縣
    大林鎮零售市場20號2樓為其住所，抗告人亦自承嘉義市盧
    厝里五鄰二十號為其戶籍地址及通訊處，嘉義縣大林鎮零售
    市場20號2樓為租屋隨時可能變換，且因父母需人照顧故較
    少住於該址，是足認抗告人之住所應為嘉義市盧厝里五鄰二
    十號，抗告人既未廢止上開住所之意思離去，其主張偶而居
    住嘉義縣大林鎮零售市場20號2樓有第二住所，與民法第20
    條第2項規定有違。
四、次按民事訴訟法第437條規定：「提起上訴，應於第一審判
    決送達後二十日之不變期間內為之」，所謂為訴訟行為者，
    係指在法院為之，當事人在家中或在他處所所為之準備行為
    ，當然不能認為已為訴訟行為。抗告人之上訴書狀係8月12
    日到達法院，即應以是日為上訴書狀提出於法院期日，其何
    時付託郵局代遞書狀，自可不問（最高法院50年台抗字第31
    1號判例參照）。抗告人主張不變期間應以郵局郵戳為準而
    非法院收件云云，核與上開判例不符，要無足採。
五、查本件第一審判決已於96年6月27日送達抗告人，有送達證
    書附於第一審卷宗可按，另依法院訴訟當事人在途期間標準
    之規定，抗告人之住所位在本院管轄內之嘉義市，故本件毋
    庸扣除在途期間，是依前揭條文及在途期間標準之規定，抗
    告人應於96年7月17日以前向本院嘉義簡易庭提起上訴。然
    其上訴狀延至96年7月18日始寄達本院嘉義簡易庭，此經本
    院嘉義簡易庭於上訴狀上蓋印「收文日期96年7月18日、JUL
    18 11:23」之本院嘉義簡易庭收文戳章在卷可憑，則抗告人
    提起上訴既已逾法定期間，其上訴自應予以駁回。本件並無
    民事訴訟法第164條之情事，抗告人聲請回復原狀，衡諸前
    揭說明，自非可採。原審駁回抗告人之聲請，核無違誤，抗
    告人之抗告為無理由，應予駁回。
六、據上論結，本件抗告為無理由，依民事訴訟法第436條之1第
    1項、第3項、第495條之1第1項、第449條第1項、第95條、
    第78條，裁定如主文。
中    華    民    國    97    年    2     月    29    日
                  民事第一庭審判長法  官  林世芬
                                  法  官  林望民
                                  法  官  吳芝瑛
本裁定不得再抗告。
以上正本證明與原本無異。
中    華    民    國    97    年    2     月    29    日
                                  書記官  馮澤文


司法院資訊處製作；財團法人民間司法改革基金會備份。
